【裁判字號】    98,簡上,615
【裁判日期】    981113
【裁判案由】    妨害名譽
【裁判全文】
臺灣高雄地方法院刑事判決             98年度簡上字第615號
上  訴  人
即  被  告  己○○
            戊○○
上列上訴人即被告等因妨害名譽案件，不服本院高雄簡易庭民國
98年5 月19日98年度審簡字第304 號所為之第一審刑事簡易判決
（97年度偵字第26699 號），提起上訴，本院管轄之第二審合議
庭判決如下：
    主  文
上訴駁回。
    事  實
一、己○○與戊○○為夫妻，於民國96年間承租位於高雄市新興
    區○○○路308 號房屋經營家具行，因招牌之裝設位置，與
    同為經營家具之鄰居丙○○發生糾紛，竟分別基於公然侮辱
    之犯意，於96年11月27日上午某時，己○○至高雄市新興區
    ○○○路310 號丙○○住家兼營業店面門前不特定人得以共
    見共聞之騎樓，以「瘋婆子，你給我出來」等足以貶損他人
    社會評價之言語辱罵丙○○；戊○○隨後走進上址丙○○擺
    設家具不特定人得共見共聞之1 樓營業店面內，以「整條青
    年路就你最不要臉」、「瘋婆子」、「吃到這麼老還嫁不出
    去」、「壞梨子假蘋果」等足以貶損他人社會評價之言語辱
    罵丙○○。
二、案經丙○○訴請臺灣高雄地方法院檢察署檢察官偵查後聲請
    以簡易判決處刑。
    理  由
一、證據能力之認定
    按被告以外之人於審判外之陳述，雖不符刑事訴訟法第159
    條之1 至第159 條之4 之規定，而經當事人於審判程序同意
    作為證據，法院審酌該言詞陳述或書面陳述作成時之情況，
    認為適當者，亦得為證據，刑事訴訟法第159 條之5 第1 項
    定有明文。查本判決所引用據以認定事實之傳聞證據，檢察
    官及被告雖知該等證據資料為傳聞證據，但於本院審理時均
    表示同意作為證據，本院審酌該等證據資料製作時之情況，
    尚查無違法不當及證明力明顯過低之瑕疵，認為以之作為證
    據應屬適當，揆諸前開法律規定與說明，爰依同法第159 條
    之5 第1 項規定，認該等證據資料均有證據能力。
二、認定犯罪事實所憑之證據及理由
    訊據上訴人即被告己○○、戊○○均坦承於96年間與告訴人
    丙○○為鄰居，因設置家具行招牌，與同樣經營家具行之告
    訴人發生糾紛，於96年11月27日案發時被告己○○在高雄市
    新興區○○○路308 號自家店門前修理汽車，被告戊○○在
    旁協助傳遞工具，惟均否認有何公然侮辱之犯行，皆辯稱：
    於96年11月27日並無至告訴人上址營業店面侮罵告訴人。經
    查：
  (一)被告己○○與戊○○為夫妻，於96年間承租位於高雄市新興
    區○○○路308 號房屋經營家具行，因招牌之裝設置位，與
    同為經營家具之鄰居即告訴人發生糾紛等情，為被告己○○
    、戊○○所是認，核與證人甲○○○○○○證述相符，且有
    房屋租賃契約書3 份（簡上卷35至37頁）在卷可憑，此部分
    事實，應堪認定。
  (二)次以證人即告訴人於偵查及本院審理中證述：被告己○○於
    96年11月27日上午在我家店門口對我嗆聲：「瘋婆子，你給
    我出來」等語，被告戊○○繼而進入我家擺設家具商品之店
    內對我說：「整條青年路就你最不要臉」、「瘋婆子」、「
    吃到這麼老還嫁不出去」、「壞梨子假蘋果」等語，（偵一
    卷17反頁、偵三卷27、28頁、簡上卷48至51頁）。又證人即
    告訴人母親丁○○於偵查及本院審理中證述：於96年11月底
    ，被告己○○到我家（即高雄市新興區○○○路310 號）騎
    樓罵告訴人：「瘋婆子，你給我出來」，之後被告戊○○跑
    進我家擺設家具商品之店內對告訴人說：「整條青年路就你
    最不要臉」、「瘋婆子」、「吃到這麼老還嫁不出去」、「
    壞梨子假蘋果」等語（偵三卷16頁、簡上卷51至54頁），核
    與告訴人之上開證述，大致相符。參以被告己○○於96年11
    月27日上午10時15分許，以榔頭損壞告訴人設置於上址店家
    門口1 樓部份之排水管及安裝在旁之紅外線監視攝錄機，繼
    而推倒告訴人所有之花盆（含仙丹花等6 種植物）1 個及車
    牌號碼ZNE- 109號輕型機車1 輛，致花盆碎裂、機車把手及
    前叉損壞等情，業據被告己○○於警詢時及偵訊中坦承不諱
    ，核與告訴人於警詢時之指訴及偵訊中證述之情節相符，並
    有監視錄影照片及現場照片16張（偵一卷5 反頁至7 頁、10
    頁、14至15頁）、監視攝錄機之估價單2 紙（偵一卷20、21
    頁）、被告己○○購買花盆及告訴人修理機車之收據（偵一
    卷20反頁、34頁）附卷可稽，實堪認定，且被告己○○就此
    部分所涉毀棄損壞罪嫌，經本院以97年度審簡字第2459號判
    處拘役20日確定，亦有上開判決書及被告己○○之臺灣高等
    法院被告前案紀錄表在卷可參，可見被告己○○於96年11月
    27日確與告訴人發生激烈糾紛，又被告戊○○於96年11月27
    日被告己○○毀損告訴人上開物品時在場，並有雙手高舉之
    歡呼狀，有上開監視錄影照片可憑（偵一卷15頁），可見被
    告戊○○於96年11月27日糾紛時在場支持被告己○○，是被
    告己○○、戊○○因招牌問題，於96年11月27日在告訴人上
    址店面前發生激烈糾紛，甚而毀損告訴人財物，此際被告己○○、戊○○必然情緒激動，則告訴人證述被告己○○、戊○○於該日分別在店面前騎樓處及進入店內加以侮罵，應與
    情理無違。酌以被告己○○、戊○○亦具狀自承自83年起即
    與告訴人為鄰，至96年糾紛前之約13年間，與告訴人及其母
    即證人丁○○相處融洽等語（簡上卷34頁），且告訴人及證
    人丁○○於偵查及本院具結而負擔偽證罪責後所為證述，信
    應無誣指被告己○○、戊○○之虞。基上，告訴人與證人丁○○之上開證述，應均堪採信，被告己○○、戊○○辯稱於
    96 年11 月27日並無至上址告訴人營業店面侮罵告訴人云云
    ，應非可採。
  (三)又上開高雄市新興區○○○路310 號告訴人住家兼營業店面
    門前為騎樓，且其1 樓為擺置家具商品之營業場所等情，經
    告訴人及證人丁○○於本院審理中證述明確（簡上卷50、53
    頁），且有告訴人上址店面相片（偵一卷6 反頁、14反頁、
    偵三卷9 頁）在卷可參，可見該店門前騎樓為不特定人自由
    通行之處，且該1 樓店面於日間對外開放，不特定人可直接
    進入店內，故本件案發時該店面前騎樓及1 樓營業店面內，
    為不特定人得自由進出之處所甚明。是被告己○○、戊○○
    分別於96年11月27日上午某時在不特定人得自由進出而共見
    共聞之上開騎樓、營業店面內，各別以「瘋婆子，你給我出
    來」及「整條青年路就你最不要臉」、「瘋婆子」、「吃到
    這麼老還嫁不出去」、「壞梨子假蘋果」等之言語公然辱罵
    告訴人之犯行，均堪認定。
三、論罪科刑
    核被告己○○、戊○○所為，均係犯刑法第309 條第1 項之
    公然侮辱罪。原審以被告己○○、戊○○罪證明確，適用刑
    法第309 條第1 項、第41條第1 項前段，刑法施行法第1 條
    之1 之規定，並審酌被告2 人僅因細故，率爾辱罵告訴人，
    致告訴人名譽受有侵害，顯見尚欠缺尊重他人人格之觀念，
    惟念被告2 人前未曾受有期徒刑以上刑之宣告，此有臺灣高
    等法院被告前案紀錄表可稽，並斟酌被告2 人之動機、目的
    與犯後態度等一切情狀各量處拘役30日，併諭知如易科罰金
    ，均以新臺幣1000元折算1 日之折算標準，其認事用法均無
    違誤，量刑亦屬妥適。被告2 人上訴意旨均空言否認犯罪，
    指摘原判決認定事實有誤，請求撤銷改判云云，為無理由，
    應均予駁回。
據上論斷，應依刑事訴訟法第455 條之1 第1 項、第3 項、第36
8 條，判決如主文。
本案經檢察官乙○○到庭執行職務。
中    華    民    國    98    年    11    月    13    日
                  刑事第十五庭  審判長法  官  莊珮君
                                      法  官  王俊彥
                                      法  官  楊國煜
不得上訴。
以上正本證明與原本無異。
中    華    民    國    98    年    11    月    13    日
                                      書記官  王芷鈴
附錄本判決論罪科刑之法條
刑法第309條
公然侮辱人者，處拘役或300元以下罰金。
以強暴犯前項之罪者，處1 年以下有期徒刑、拘役或500 以下罰
金。


司法院資訊處製作；財團法人民間司法改革基金會備份。
